臺灣臺東地方法院民事裁定　　　　　　 100年度監宣字第29號
聲　請　人　王美芳
相　對　人　王建康
關　係　人　余秋蓮
上列聲請人聲請對相對人為監護宣告事件，本院裁定如下：
    主  文
宣告王建康（男，民國○○○年○○月○日生，身分證統一編號
：Ｚ000000000號）為受監護宣告之人。
選定余秋蓮（女，民國○○○年○月○○日生，身分證統一編號
：Ｚ000000000號）為受監護宣告之人之監護人。
指定王美芳（女，民國○○○年○月○○○日生，身分證統一編
號：Ｚ000000000號）為會同開具財產清冊之人。
聲請程序費用新臺幣壹仟元由受監護宣告之人王建康負擔。
    理  由
一、聲請意旨略以：聲請人王美芳之父即相對人王建康，於民國
    100年初因跌倒致腦部創傷而開刀治療，惟手術後恢復狀況
    並無好轉跡象，長期躺臥在床，完全無認知、自理及行動能
    力，生活均須仰賴他人照護，已達心神喪失致不能處理自己
    事務之程度，為此依民事訴訟法第597條之規定，聲請准予
    裁定宣告相對人為受監護之人，並選定關係人即相對人之妻
    余秋蓮為監護人，聲請人為會同開具財產清冊之人等語。
二、按對於因精神障礙或其他心智缺陷，致不能為意思表示或受
    意思表示，或不能辨識其意思表示之效果者，法院得因本人
    、配偶、四親等內之親屬、最近一年有同居事實之其他親屬
    、檢察官、主管機關或社會福利機構之聲請，為監護之宣告
    ，民法第14條第1項定有明文。經查：
  (一)聲請人王美芳為相對人王建康之女，業據提出戶籍謄本在卷
    足憑；又相對人因上開疾病，已達致不能為意思表示或受意
    思表示之程度乙情，亦據聲請人提出馬偕紀念醫院臺東分院
    診斷證明書乙紙為證。
  (二)再本院於100年7月26日至相對人所在地之臺東縣海端鄉加拿
    村加樂11號，於鑑定人黃怡禎醫師前，就相對人之姓名、年
    籍等事項訊問相對人，然相對人均無回應，鑑定人則稱：相
    對人因跌倒後頭部外傷併顱骨骨折，對外界無任何反應，目
    前插鼻胃管及呼吸器，日常生活須靠他人協助，認知功能檢
    查應為心神喪失狀態等語，有本院100年7月26日鑑定筆錄乙
    份在卷可參。又本件經鑑定人鑑定結果認為：相對人因跌倒
    意外造成腦部創傷，雖經顱部開刀仍無好轉，呈現植物人狀
    態，表情平板、視線茫然、眼神渙散，無意識反應，四肢癱
    瘓無力，躺臥床上，呼吸須靠製氧機供應氧氣，基本日常生
    活需全時照顧，並無行為能力，亦無能力處理個人事務，經
    診斷為腦部創傷後之植物人狀態，完全不能為、受意思表示
    或辨識其意思表示之效果，有精神障礙或其他心智缺陷等情
    ，有行政院衛生署臺東醫院100年8月3日東醫歷字第1000006
    052號函所附精神鑑定報告書1份在卷可稽（參見本院卷第23
    至25頁）。綜上，本院認相對人因精神障礙或其他心智缺陷
    ，已達致不能為意思表示或受意思表示之程度，按諸首揭規
    定，本件聲請應予准許，爰對相對人為監護之宣告。
三、次按受監護宣告之人應置監護人。法院為監護之宣告時，應
    依職權就配偶、四親等內之親屬、最近一年有同居事實之其
    他親屬、主管機關、社會福利機構或其他適當之人選定一人
    或數人為監護人，並同時指定會同開具財產清冊之人。法院
    為前項選定及指定前，得命主管機關或社會福利機構進行訪
    視，提出調查報告及建議。監護之聲請人或利害關係人亦得
    提出相關資料或證據，供法院斟酌。法院選定監護人時，應
    依受監護宣告之人之最佳利益，優先考量受監護宣告之人之
    意見，審酌一切情狀，並注意下列事項：(一)受監護宣告之人
    之身心狀態與生活及財產狀況；(二)受監護宣告之人與其配偶
    、子女或其他共同生活之人間之情感狀況；(三)監護人之職業
    、經歷、意見及其與受監護宣告之人之利害關係；(四)法人為
    監護人時，其事業之種類與內容，法人及其代表人與受監護
    宣告之人之利害關係。民法第1110條、第1111條、第1111條
    之1分別定有明文。再按監護宣告之裁定，應同時選定監護
    人及指定會同開具財產清冊之人，並附理由，民事訴訟法第
    604條第1項復已揭示。經查：聲請人為相對人之女；關係人
    余秋蓮為相對人之妻，分別於本院訊問時表明同意擔任監護
    人及會同開具財產清冊之人之意願，有本院100年7月26日鑑
    定筆錄及100年8月8日調查筆錄在卷可稽。又經本院囑請臺
    東縣政府社會處進行訪視，據覆略以：相對人因腦傷開刀無
    效果，致不能為或受意思表示，聲請人即相對人之女為管理
    相對人名下之不動產及存摺，乃提起本件聲請，又相對人目
    前為植物人極重度、領有身心障礙手冊及身心障礙者生活補
    助每月新臺幣（下同）四千元，惟每月需支出近一萬元之牛
    奶、尿布及尿袋之耗材費用，及新建倉庫尚待支出逾十萬元
    之費用，而相對人之子女多需自行租屋，對家中經濟較無法
    支援，極須取得相對人存款及保險給付支應所需開銷，且相
    對人之妻不放心在機構之照顧，由從事照顧服務員之相對人
    長女及二媳婦教導照顧病人之技巧，讓其得以在家中照顧相
    對人及孫子，另因相對人仍插有鼻胃管及氣切管，故有醫院
    居家護理師每月二次至家中探視相對人狀況，經評估，由相
    對人之妻擔任監護人似無明顯不當之處等語，有臺東縣政府
    100年7月28日府社婦字第1000081185號函所附訪視建議報告
    乙份在卷可稽（參見本院卷第26至29頁）。本院參酌上情，
    認關係人為相對人之配偶，由關係人任監護人，最能符合相
    對人即受監護宣告之人之最佳利益，爰選定關係人余秋蓮為
    監護人；另聲請人即相對人次女王美芳亦表明同意擔任會同
    開具財產清冊之人（參見本院卷第32頁），爰指定王美芳為
    會同開具財產清冊之人。
四、末按民法第1113條準用同法第1099條、第1109條之規定，監
    護開始時，監護人對於受監護人之財產，應依規定會同法院
    指定會同開具財產清冊之人，於二個月內開具財產清冊，並
    陳報法院；監護人於執行監護職務時，因故意或過失，致生
    損害於受監護人者，應負賠償之責。準此，監護人余秋蓮於
    本裁定確定後，應會同如主文第三項所示之受指定人王美芳
    ，於二個月內開具財產清冊，並陳報法院，併此敘明。
五、依民事訴訟法第608條第1項、非訟事件法第24條第1項，裁
    定如主文所示。
中    華    民    國    100   年    8     月    17    日
                    家事法庭法  官  康文毅
以上正本係照原本作成。
如不服本裁定關於選定監護人及指定會同開具財產清冊之人等部
分，應於送達後10日內向本院提出抗告狀，並繳納抗告費新臺幣
1,000元；其餘關於宣告監護之部分，不得抗告。
中    華    民    國    100   年    8     月    17    日
                            書記官  高美枝